【裁判字號】    98,交聲,2351
【裁判日期】    980831
【裁判案由】    聲明異議
【裁判全文】
臺灣高雄地方法院交通事件裁定        98年度交聲字第2351號
原處分機關  交通部公路總局高雄區監理所
代  表  人  劉育麟
異  議  人
即受處分人  甲○○
上列異議人即受處分人因違反道路交通管理處罰條例案件，對於
交通部公路總局高雄區監理所民國98年8 月13日所為之處分（原
處分案號：高監營裁字第裁80-N00000000號），聲明異議，本院
裁定如下：
    主  文
原處分關於吊扣普通小型車駕駛執照貳拾肆個月部分撤銷。
    理  由
一、原處分意旨略以：異議人即受處分人（下稱異議人）甲○○
    於民國97年11月18日17時30分許，騎乘車號030-EBL 號重型
    機車，行經高雄縣鳳山市○○路與和興街口，經警舉發「汽
    車駕駛人酒精濃度超過規定標準（0.55以上）因而致人受傷
    」，依道路交通管理處罰條例第35條第1 項第1 款及違反道
    路交通管理事件統一裁罰基準及處理細則第41、43、44、67
    條規定，於98年8 月13日以高監營裁字第裁80-N00000000號
    違反道路交通管理事件裁決書（下稱原處分書）裁處異議人
    罰鍰新臺幣（下同）4 萬5 千元（依行政罰法第26條規定，
    本案酒駕部分之罰鍰與刑事罰競合免繳），吊扣普通小型車
    駕駛執照24個月，並施以道安講習等情。
二、聲明異議意旨略以：異議人於下班後與友人在高雄縣鳳山市
    鳳農市場聚會喝酒，騎機車回家途中，不小心與自小客車發
    生擦撞，因其未考機車駕照，原處分機關要吊扣其汽車駕照
    ，惟若其汽車駕照被吊扣，其將會失去工作，家庭經濟會陷
    入困境，為此聲明異議，請求撤銷吊扣汽車駕照之處分等語
    。
三、按汽車駕駛人，駕駛汽車經測試檢定，酒精濃度超過規定標
    準者，處1 萬5,000 元以上6 萬元以下罰鍰，並當場移置保
    管其車輛及吊扣其駕駛執照1 年；因而肇事致人受傷者，並
    吊扣其駕駛執照2 年；致人重傷或死亡者，吊銷其駕駛執照
    ，並不得再考領，道路交通管理處罰條例第35條第1 項第1
    款定有明文。復依道路交通安全規則第2 條第1 款規定，該
    規則所規範之汽車，包含機器腳踏車在內，故機車駕駛人亦
    應遵守上揭規定。
四、經查：
  (一)本件異議人於97年11月18日17時30分許，酒後騎乘車號030-
    EBL 號重型機車，行經高雄縣鳳山市○○路與和興街口，與
    呂冠銓駕駛之車號8100-GQ 自小客車發生擦撞，而受傷送醫
    救治，經警委託國軍高雄總醫院於同日19時18分許對異議人
    實施抽血檢測，經測得血液中酒精濃度為234.3mg/dl，換算
    成酒測器呼氣值為1.17mg/l，遂予製單舉發，嗣經原處分機
    關以受處分人違規事實明確，依道路交通管理處罰條例第35
    條第1 項第1 款規定，於98年8 月13日以高監營裁字第裁80
    -N00000000號裁處異議人罰鍰4 萬5 千元（依行政罰法第26
    條規定，本案酒駕部分之罰鍰與刑事罰競合免繳）、吊扣普
    通小型車駕駛執照24個月及施以道安講習等情，為異議人所
    承認，並有高雄縣政府警察局高警交字第N00000000 號舉發
    違反道路交通管理事件通知單、高雄縣政府警察局交通警察
    隊車禍處理小組委託醫院實施血液中酒精濃度檢驗報告、本
    院98年度審交簡字第1676號刑事簡易判決影本、原處分書各
    1 份附卷可稽，是異議人酒後吐氣所含酒精濃度既已超過每
    公升0.55毫克之標準，則受處分人違反道路交通管理處罰條
    例第35條第1 項第1 款規定之事實，已甚明確，應堪認定。
  (二)又異議人係騎乘車牌號碼030-EBL 號重型機車酒駕違規，並
    非駕駛普通小型車違規之事實，已如前述，而異議人僅有普
    通小型車駕駛執照，並無重型機車駕駛執照之事實，亦經異
    議人陳述明確，且有證號查詢汽車駕駛人、證號查詢機車駕
    駛人查詢結果各1 紙，及原處分機關移送書（本院卷第2 頁
    ）在卷可按。而原處分機關裁處吊扣受處分人普通小型車駕
    駛執照之處分，於裁決書中記載舉發違反法條為道路交通管
    理處罰條例第35條第1 項第1 款，此有原處分書在卷為憑（
    本院卷第12頁）。
  (三)按94年12月14日修正、95年3 月1 日施行前之道路交通管理
    處罰條例第68條固規定「汽車駕駛人，因違反本條例及道路
    交通安全規則之規定，受吊扣或吊銷駕駛執照處分時，吊扣
    或吊銷其持有各級車類之駕駛執照」，惟修正後業已刪除「
    吊扣」之規定，改為「汽車駕駛人，因違反本條例及道路交
    通安全規則之規定，受吊銷駕駛執照處分時，吊銷其持有各
    級車類之駕駛執照」，其修正理由乃係舊法將違法或違規駕
    駛人所持有各級車類之駕駛執照一併吊扣，失之過酷，影響
    人民工作及生活甚鉅，故依修正後之該條規定，受吊扣駕駛
    執照處分時，僅能吊扣違規當時所駕車類之駕駛執照，不再
    吊扣其持有各級車類之駕駛執照，僅於受吊銷駕駛執照處分
    時，始吊銷其持有各級車類之駕駛執照。本件異議人領有普
    通小型車駕駛執照，酒後駕駛重型機車之違規事實，固屬明
    確，惟依上開規定之修正意旨，異議人縱未領有重型機車駕
    駛執照可供吊扣，亦不得率爾吊扣異議人現尚有效之其他各
    級駕駛執照，原處分機關吊扣異議人普通小型車駕駛執照24
    個月，即已逾越道路交通管理處罰條例第68條之規範。
  (四)至於交通部94年9 月15日交路字第0940051433號及89年8 月
    30日交路89字第008861號函釋固認為領有駕駛執照之駕駛人
    ，於無照駕駛不同級之車輛違反道路交通管理處罰條例第35
    條，應處以罰鍰及吊扣駕駛執照時，仍可吊扣其所持有之其
    他駕駛執照。惟法官依據法律獨立審判，為憲法第80條所明
    定，且依司法院大法官會議釋字第137 號、第216 號解釋意
    旨，各機關依其職掌就有關法規為釋示之行政命令，法官於
    審判案件時，固可予以引用，但仍得依據法律，表示適當之
    不同見解，並不受其拘束。查道路交通管理處罰條例第68條
    規定業已修正如前，交通部前開函文自不得再予援用。
  (五)再者，原處分機關移送書固謂異議人只領有普通小型車駕駛
    執照，酒後違規駕駛重型機器腳踏車，顯已違反道路交通管
    理處罰條例第22條第1 項第4 款規定，亦應吊扣異議人違規
    當時所憑之普通小型車駕駛執照云云。然查，本件原處分之
    舉發違規事實乃酒後駕車之違規事實，而非針對持有普通小
    型車駕駛執照駕駛重型機車之違規事實，二者處罰之依據及
    基本事實不同，故本院所審理及論述者僅針對原處分及異議
    之部分。又依法行政為法治國之基本原則，應為行政機關所
    嚴守，本件異議人固有持普通小型車駕駛執照駕駛重型機車
    之事實，然所應受之處罰為1,800 元以上3,600 元以下罰鍰
    ，並『禁止其駕駛』，並非吊扣其駕駛執照，且道路交通管
    理處罰條例既無條文規定得依據道路交通管理處罰條例第22
    條作為吊扣酒後駕車之駕駛執照之依據，亦無禁止駕駛等於
    吊扣駕駛執照之規定，是原處分機關於此比附援引亦有不當
    。
  (六)從而，原處分關於吊扣異議人駕駛執照24個月之處分，僅能
    吊扣異議人之重型機車駕駛執照，不得代以吊扣其普通小型
    車駕駛執照，而異議人既無重型機車駕駛執照可供吊扣，該
    部分處分無法執行，本院即無從予以維持，是異議人據此聲
    明異議，非無理由，原處分關於吊扣普通小型車駕駛執照24
    個月部分，應予以撤銷。至於原處分關於裁處罰鍰4 萬5 千
    元及道安講習部分，異議人並未聲明異議，不在本件審理及
    撤銷之範圍內，附此敘明。又異議人既未領有重型機車駕駛
    執照而駕駛，則異議人是否另有違反道路交通管理處罰條例
    相關違規情事，此部分應另由原處分機關查明後，另為適法
    之處置，併此敘明。
五、依道路交通案件處理辦法第20條前段，裁定如主文。
中    華    民    國    98    年    8     月    31    日
                    交通法庭    法  官  曾鈴
以上正本證明與原本無異。
如不服本裁定，應於收受送達後5 日內向本院提出抗告狀。
中    華    民    國    98    年    9     月    3     日
                                書記官  李月君


司法院資訊處製作；財團法人民間司法改革基金會備份。
